臺灣新竹地方法院民事裁定
109年度重訴字第177號
聲  請  人
即  被  告  上官秋燕即龍園禮儀企業社

訴訟代理人  蔡志忠律師
相  對  人
即  原  告  財政部國有財產署中區分署

法定代理人  趙子賢  
訴訟代理人  林琦勝律師
複代理  人  黃曉薇律師
上列當事人請求拆屋還地等事件，聲請人聲請裁定停止訴訟程序
，本院裁定如下：
    主  文
聲請駁回。
    理  由
一、聲請意旨略以：本件國有土地其管理機關即原告於起訴後，
    因目前第三人即新竹縣政府正進行3年限期改善輔導規劃及
    變更土地，又本件新竹縣竹東地政事務所收件日期民國110
    年1月26日東測土字第011100號、複丈日期110年2月2日土地
    複丈成果圖所示地上物，雖有部分經聲請人用於經營龍園禮
    儀企業社，然原始起造人係已死亡之訴外人即房屋出租人劉
    炳興，故被告不具法律上及事實上處分權，且由聲請人獨資
    之龍園禮儀社數十年來，自動自發地配合當地縣政府及司法
    機關替不幸遇難或無辜橫死之受難者，無償辦理法事與入殮
    ，而新竹縣首座公立殯儀館即新竹縣竹東生命禮儀館於108
    年12月才設立，相對人不思聲請人數十年來存於現址之事實
    及對社會貢獻之程度，卻為權利濫用對聲請人起訴，甚至殯
    葬管理條例立法制訂施行約於91年間，聲請人在此之前之於
    89年間即於本件國有土地上設置禮廳及靈堂與殯葬設施等語
    （見本院卷第98頁筆錄、第239～241頁書狀），爰此請求法
    院裁定停止訴訟或由兩造合意停止訴訟等語。
二、按，訴訟程序當然停止與裁定停止之事由，規定於民事訴訟
    法第180條至第185條，茲排除法院不能執行職務、特殊障礙
    事故例如戰時服兵役、訴訟之裁判以他訴訟法律關係為據、
    普通法院與行政法院見解有異、已在外國法院起訴之事件、
    提起主參加訴訟、告知訴訟後，於本件聲請僅有第183條：
    「訴訟中有犯罪嫌疑牽涉其裁判者，法院得在刑事訴訟終結
    前，以裁定停止訴訟程序。」或許可資適用。惟按，所謂訴
    訟中有犯罪嫌疑牽涉其裁判，係指在民事訴訟繫屬中，當事
    人或第三人涉有犯罪嫌疑，足以影響民事訴訟之裁判，非俟
    刑事訴訟判決，民事法院無從或難於判斷者而言。例如當事
    人或第三人於民事訴訟繫屬中涉有偽造文書、證人偽證、鑑
    定人為不實之鑑定等情形。是以當事人在民事訴訟繫屬以前
    有犯罪行為，縱牽涉其裁判，亦不在同條所定得裁定停止訴
    訟程序之列，最高法院94年度台上字第1128號裁定意旨參見
    。
三、查，上開聲請固據聲請人提出新竹縣政府函、處分書、房屋
    租賃契約書、110年2月2日法院會同當事人、代理人、地政
    人員現場履勘時，事前預約且於當日在龍園禮儀企業社【龍
    園廳】，辦理告別式之喪家資料等件在卷（附於本院卷第24
    9～258頁），縱使假設聲請人一度有不法占用國有地之營利
    行為，依前開法文與說明，亦不在民事訴訟法第183條所定
    得裁定停止訴訟程序之列；又，本件原告於109年9月21日（
    收狀日）起訴係請求拆屋還地與附帶請求給付相當於租金之
    不當得利，第三人新竹縣政府固曾於去（109）年11月13日
    以府民生字第1093311892號函正本通知相對人所設新竹辦事
    處、副知新竹縣政府民政處，以「本府為輔導竹東鎮大同告
    別式場、廣德告別式場、龍園告別式場、極樂告別式場、東
    霸告別式場等業者違反殯葬管理條例經營未合法殯葬設施乙
    案，建請貴署研議釋放非法占用之國有土地，俾利本府續行
    輔導改善計畫，惠請見復。」等語（見本院卷第242頁），
    惟經本院進一步檢視聲請人提出之其他資料，在此之前，第
    三人新竹縣政府曾於109年8月6日開立銷帳編號第000000000
    00000號、金額為新臺幣（下同）30萬元之繳款單於聲請人
    ，因聲請人違反殯葬管理條例第6條規定，有未經核准擅自
    於新竹縣○○鎮○○段000○00地號土地內設置龍圓告別式場，提
    供業者及喪家作為禮廳、停放屍體、設靈及告別式場使用之
    事實，據此事實處罰鍰30萬元並限期於文到3年內改善或補
    辦手續（見本院第243～245頁），且經本院於110年5月5日發
    文向第三人新竹縣政府索取今（110）年3月29日「輔導竹東
    鎮殯葬業合法化會議」案卷（見本院卷第233頁），經該第
    三人新竹縣政府以110年5月14日以府民生字第1100353554號
    函及附件回覆結果，是日第伍點會議決議：「一、竹東鎮6
    家殯葬設施（大同告別式場、廣德告別式場、東霸告別式場
    、極樂告別式場、白蘭告別式場、龍園告別式場）因違規營
    業，本府於109年8月14日裁罰6家業者30萬至40萬元不等罰
    鍰，並於110年1月11日裁罰極樂禮儀企業社及東霸鮮花禮儀
    用品店負責人3至6萬元罰鍰，前開6家殯葬設施於未合法前
    不得使用。二、竹東鎮殯葬業者倘有違反殯葬管理條例之情
    事，本府將依規定取締裁罰。三、本縣轄內已有合法公立殯
    儀館，殯葬禮儀服務業者辦理殯葬業務，請使用本縣合法殯
    葬設施，以免受罰。四、為輔導本縣殯葬設施合法化，本府
    設定每年檢核點並辦理查核，請6家業者儘速依殯葬管理條
    例規定檢送相關文件向本府民政處申請設置許可。五、有關
    土地使用部分，請業者向竹東鎮公所提出變更土地為殯葬專
    用區之建議，俾利公所納入通盤檢討研議辦理。」等語，並
    有竹東鎮大同禮儀社出席者朱明亮、廣德禮儀有限公司出席
    者曾金麗、龍園禮儀企業社出席者上官秋燕、極樂禮儀企業
    社出席者陳振賢、東霸鮮花禮儀用品店出席者范高堃之會議
    簽到表影本1件（見本院卷第234～237頁），且經本院依職權
    查悉相對人曾對極樂禮儀企業社、東霸鮮花禮儀用品社經營
    者，提起竊佔國有地之刑事告訴案件，前經臺灣新竹地方檢
    察署於110年1月3日109年度偵字第12360號以逾10年追訴權
    時效而不起訴處分結案，有該件不起訴處分書查詢1件在卷
    可稽，是以遍查現有卷證，確實沒有任何授予聲請人等竹東
    地區殯葬業者，有權使用國有地以有償或無償經營殯葬設施
    之依據。
四、從而，本件聲請裁定停止訴訟，欠缺法律根據，本件既查無
    合於得以裁定停止訴訟程序之情事，則本件聲請為無理由，
    即應駁回，不得藉故拖延訴訟，爰裁定如主文所示。
中　　華　　民　　國　　110 　年　　8 　　月　　 3　　日
                  民事庭    法　官　周美玲
以上正本證明與原本無異。
如對本裁定抗告，應於裁定送達後10日內向本院提出抗告狀，並
繳納抗告費新臺幣1,000元，暨添具繕本1件。　　　　　　　　
中　　華　　民　　國　　110 　年　　8 　　月　　 3  　日
                              書記官　王  明